【裁判字號】    99,交上訴,582
【裁判日期】    990628
【裁判案由】    公共危險等
【裁判全文】
臺灣高等法院臺南分院刑事判決       99年度交上訴字第582號
上  訴  人
即  被  告  乙○○
上列上訴人因公共危險等案件，不服臺灣嘉義地方法院99年度交
訴字第31號中華民國99年 4月30日第一審判決（起訴案號：臺灣
嘉義地方法院檢察署98年度偵字第9159號），提起上訴，本院判
決如下：
    主  文
上訴駁回。
    理  由
一、按刑事訴訟法第350條、第361條、第362條、第367條規定，
    不服地方法院之第一審判決而上訴者，須提出上訴書狀，並
    應敘述具體理由，此為上訴必備之程式；如所提之書狀未敘
    述上訴理由，或僅曾以言詞陳述上訴理由者，均應於上訴期
    間屆滿後二十日內補提理由書於第一審法院。第一審法院經
    形式審查，認逾期未補提上訴理由者，應定期間先命補正；
    逾期未補正者，為上訴不合法律上之程式，應以裁定駁回。
    倘已提出上訴理由，但所提非屬具體理由者，則由第二審法
    院以上訴不合法律上之程式，判決駁回。而所謂具體理由，
    必係依據卷內既有訴訟資料或提出新事證，指摘或表明第一
    審判決有何採證認事、用法或量刑等足以影響判決本旨之不
    當或違法，而構成應予撤銷之具體事由，始克當之（例如：
    依憑證據法則具體指出所採證據何以不具證據能力，或依憑
    卷證資料，明確指出所為證據證明力之判斷如何違背經驗、
    論理法則）；倘僅泛言原判決認定事實錯誤、違背法令、採
    証違法、判決不公、量刑失之過重或輕縱，而未依上揭意旨
    指出具體事由，或形式上雖已指出具體事由，然該事由縱使
    屬實，亦不足以認為原判決有何不當或違法者（例如：對不
    具有調查必要性之證據，法院未依聲請調查亦未說明理由，
    或援用證據不當，但除去該證據仍應為同一事實之認定），
    皆難謂係具體理由，而應認其上訴為不合法律上之程式（最
    高法院97年度台上字第 892號判決、97年度台上字第3267號
    判決意旨及法院辦理刑事訴訟案件應行注意事項第 162點參
    照）。
二、經查，本件上訴人即被告乙○○因不服原審判決，於民國（
    下同）99年 5月20日向原審法院具狀聲明上訴，惟未具上訴
    理由，經原審法院命補正，雖於99年6月2日補具上訴理由狀
    ，然上訴理由僅泛稱：被告對於所有犯行坦承認錯，被告並
    非不願和解，實因家庭貧困，無資力與被害人和解，被告又
    無固定工作，偶爾才有打零工之機會，且被告生長於單親家
    庭，又有母親待撫養。經本次偵審程序，被告已受教訓，爾
    後不敢再犯，懇請審酌被告之家庭狀況，撤銷原判決，改諭
    知較輕之判決，讓被告能早日回歸社會工作，撫養母親等語
    。經核其前揭所述上訴理由，僅係單純以坦承，態度良好，
    因家庭貧困，無資力與被害人和解，且被告生長於單親家庭
    ，又有母親待撫養等情為由，請求改判輕刑，未具體指摘原
    判決關於認定事實、適用法律及量刑，有何違法或不當之處
    ，亦未依據卷內訴訟資料或提出新事證，具體指摘或表明原
    判決有何足以影響判決本旨之不當或違法，自難謂已敘述具
    體理由。
三、又上訴人雖以：被告於審理時對於所有犯行全部認罪，態度
    良好，因家庭貧困，無資力與被害人和解，且被告生長於單
    親家庭，又有母親待撫養，而指摘原審判決太重，請從輕量
    刑云云。惟查：
  (一)按刑罰之量定係屬法院得依職權自由裁量之事項，苟於法定
    要件或範圍之內予以量定，客觀上並無明顯濫權之情形者，
    自不能遽認有過重之違誤。
  (二)原審判決已於理由欄中說明被告罪刑成立之理由，並審酌：
    「被告係國中肄業之智識程度，前已有酒後駕車前案紀錄之
    素行，顯然漠視酒後駕車對一般往來之人車所生之高度危險
    性，本次酒後駕車致人受傷，犯後迄本院始坦承醉態駕駛犯
    行，無駕駛執照仍執意駕車肇事，就本次車禍之過失程度，
    告訴人甲○○因此所受傷害，被告於肇事後不下車救助告訴
    人甲○○及被害人陳柏佑並報警處理，反駕車離去，致受傷
    之告訴人及被害人不顧，對交通安全所生危害非輕，犯後於
    警詢、偵查及本院均坦承過失傷害及肇事逃逸犯行，惟尚未
    與告訴人及被害人達成民事上和解等一切情狀，分別量處酒
    後駕駛公共危險罪有期徒刑三月；過失傷害罪處有期徒刑三
    月；肇事逃逸罪有期徒刑八月，定應執行刑一年。」等情（
    見原判決書事實及理由三），顯已考量上訴人坦承犯行之犯
    後態度，犯後尚未與被害人等成立和解，賠償被害人等之損
    失，及犯罪所造成之危害等一切情狀，是上訴人再執上開原
    審已斟酌之量刑情狀（犯後坦承犯行，態度良好），請求改
    判從輕量刑，請揆諸前開說明，自難謂係具體理由。
  (三)至被告雖又以：因家庭貧困，無資力與被害人和解，且被告
    生長於單親家庭，又有母親待撫養，而請求從輕量刑云云。
    然查，原審判決已於理由欄三，已敘明：「被告係國中肄業
    之智識程度，前已有酒後駕車前案紀錄之素行，顯然漠視酒
    後駕車對一般往來之人車所生之高度危險性，本次酒後駕車
    致人受傷，犯後迄本院始坦承醉態駕駛犯行，無駕駛執照仍
    執意駕車肇事，就本次車禍之過失程度，告訴人甲○○因此
    所受傷害，被告於肇事後不下車救助告訴人甲○○及被害人
    陳柏佑並報警處理，反駕車離去，致受傷之告訴人及被害人
    不顧，對交通安全所生危害非輕。」等一切情狀，經核上訴
    人於89年間即因酒後駕車公共危險案件，經臺灣雲林地方法
    院判處罰金新台幣八千元，並有施用毒品及竊盜等前科，有
    臺灣臺南地方法院檢察有臺灣臺南地方法院檢察署刑案資料
    查註紀錄表及臺灣高等法院被告前案紀錄表各一份在卷可按
    。準此，原審斟酌上訴人前已有酒後駕車前案紀錄之素行，
    顯然漠視酒後駕車對一般往來之人車所生之高度危險性，猶
    不知悔改再犯本罪，不宜輕判，宣告如上揭之刑，顯已充分
    考量刑法第57條規定之各款事項，亦無量刑過重之違誤。至
    被告所執：因家庭貧困，無資力與被害人和解，且被告生長
    於單親家庭，又有母親待撫養等生活狀況，固亦為科刑輕重
    之標準，但本院經核原審判決審酌上情所量處之刑度，從形
    式審查，並未違反法令，或悖離經驗法則、論理法則，且在
    法院得依職權自由裁量之職權範圍，在客觀上亦無明顯濫權
    之情形，罪刑相當，並不因上訴人之生活狀況而有量刑過重
    失衡之情形，是上訴人執此而指摘原判決量刑過重，亦非可
    取。
  (四)又按刑法第185條之3規定，服用毒品、麻醉藥品、酒類或其
    他相類之物，不能安全駕駛動力交通工具而駕駛者，處一年
    以下有期徒刑、拘役或科或併科十五萬元以下罰金；刑法第
    185條之4則規定，駕駛動力交通工具肇事，致人死傷而逃逸
    者，處六月以上五年以下有期徒刑，其中肇事逃逸罪，其最
    輕法定本刑均為有期徒刑六月以上，而被告前有竊盜及施用
    毒品等前科，最近一次因竊盜罪，經法院判處有期徒刑三月
    月確定，甫於98年 1月23日執行完畢等情，有臺灣高等法院
    被告前案紀錄表一份附卷可按，其於有期徒刑執行完畢五年
    以內，故意再犯本案有期徒刑以上之上開二罪，均為累犯，
    均應依刑法第47條第 1項之規定加重其刑，則原審斟酌上訴
    人上述犯罪情狀，就被告在執行完畢後五年以內故意再犯本
    案有期徒刑以上之服用酒類不能安全駕駛動力交通工具而駕
    駛及駕駛動力交通工具肇事致人受傷逃逸罪，論以累犯，各
    依刑法第47條第 1項規定加重其刑，因而分別量處酒後駕駛
    公共危險罪有期徒刑三月、肇事逃逸罪有期徒刑八月，乃符
    合肇事逃逸罪其最輕法定本刑為有期徒刑六月以上，並再加
    重其刑之規定，係在法定範圍之內予以量定，且其所量處之
    上開各罪之刑度，僅逾最低法定刑些許，是其量刑在客觀上
    顯然已甚為從輕量定，非但無濫權之情形，亦應屬法院得依
    職權自由裁量之事項，自無過重之違誤。是上訴意旨指摘過
    重，請再從輕量刑，顯屬無稽，自非可取。
四、綜上所述，本件上訴人上訴理由猶執原審已斟酌之量刑情狀
    而空言請求改判從輕量刑，已非具體指摘原判決關於認定事
    實、適用法律及其量刑，有何違法或不當之處，自難認係屬
    依據卷內既有訴訟資料或提出新事證，而具體指摘。且原審
    並就其上開量刑須斟酌之情狀，詳為考量及審酌，而宣告如
    上揭所示之刑，並無量刑失重違法之處，亦堪稱允當。上訴
    人再執為上訴，尚與具體理由不相當。從而，揆諸前揭說明
    ，上訴人之上訴顯不合法律上之程式，爰依刑事訴訟法第36
    7條前段之規定，駁回其上訴，並不經言詞辯論為之。
五、據上論斷，應依刑事訴訟法第367條前段、第372條，判決如
    主文。
中    華    民    國    99    年    6     月    28    日
                    刑事第五庭  審判長法  官  楊明章
                                      法  官  趙文淵
                                      法  官  蔡美美
以上正本證明與原本無異。
肇事逃逸部分，如不服本判決應於收受送達後10日內向本院提出
上訴書狀，其未敘述上訴理由者，並得於提起上訴後10日內向本
院補提理由書（均須按他造當事人之人數附繕本）「切勿逕送上
級法院」。
其餘部分不得上訴。
                                      書記官  歐貞妙
中    華    民    國    99    年    6     月    28    日

司法院資訊處製作；財團法人民間司法改革基金會備份。
